【裁判字號】    99,抗,1284
【裁判日期】    991216
【裁判案由】    假扣押
【裁判全文】
臺灣高等法院民事裁定                  99年度抗字第1284號
抗  告  人  鄭照麗
            郭錦章
相  對  人  林慧雯
            林紅芸
            林瀚東
            李金格
            林蕙芳
            林蘊芳
上列當事人間假扣押事件，抗告人對於中華民國99年6 月17日臺
灣臺北地方法院99年度裁全字第1936號裁定提起抗告，本院裁定
如下：
    主  文
原裁定廢棄。
相對人於原法院之聲請駁回。
聲請及抗告費用由相對人負擔。
    理  由
一、按債權人就金錢請求或得易為金錢請求之請求，欲保全強制
    執行者，得聲請假扣押。假扣押，非有日後不能強制執行或
    甚難執行之虞者，不得為之。請求及假扣押之原因應釋明之
    。民事訴訟法第522 條第1 項、第523 條第1 項、第526 條
    第1 項定有明文。又新修正民事訴訟法第526 條第2 項，已
    將「債權人雖未為前項釋明，如就債務人所應受之損害已供
    法院所定之擔保者，得命為假扣押」之規定，修正為「前項
    釋明如有不足，而債權人陳明願供擔保或法院認為適當者，
    法院得定相當之擔保，命供擔保後為假扣押」，以與同條第
    1 項規定「請求及假扣押之原因，應釋明之」相呼應。是請
    求及假扣押之原因，債權人如未先為釋明，縱就債務人所應
    受之損害供法院所定之擔保者，亦不得命為假扣押，必因釋
    明而有不足，並經債權人陳明願供擔保或法院認為適當者，
    始得命供擔保後為假扣押（最高法院94年度臺抗第665 號、
    94年度臺抗第156 號裁定意旨參照）。
二、相對人於原法院聲請意旨略以：相對人林紅芸、林瀚東、李
    金格、林蕙芳、林蘊芳及訴外人林紅蘅（按：林紅蘅死亡後
    ，其權利義務由相對人林慧雯承受）於民國84年11月1 日與
    抗告人鄭照麗簽訂租賃契約書，將坐落臺北市○○○路○ 段
    66號4 樓0-17室建物出租予抗告人鄭照麗，約定租賃期間自
    84年11月1 日起至85年10月31日止。詎抗告人鄭照麗於租賃
    期間屆滿後，竟拒不將系爭建物返還相對人，其無正當權源
    占有系爭建物達141 個月，致相對人受有相當於租金之損害
    ，相對人除得依民法第179 條規定，請求抗告人鄭照麗給付
    按每月租金新臺幣（下同）81,000元計算之不當得利11,421
    ,000元外，並得依系爭租賃契約第6 條第2 項約定，請求按
    房租1 倍計算即11,421,000元之違約金，暨依上開規定、約
    定，請求自起訴狀繕本送達翌日起至系爭建物返還予相對人
    之日止，按月給付162,000 元之不當得利、違約金。抗告人
    郭錦章為系爭租賃法律關係之保證人，抗告人鄭照麗既不履
    行對於相對人所負之債務，依民法第739 條規定，抗告人郭
    錦章應代負履行之責。抗告人鄭照麗於租賃期間屆滿後，仍
    持續將系爭建物出租收取租金，惟其訴訟代理人於本案訴訟
    中竟明示無法給付分文予相對人，其顯有隱匿財產之行為，
    為保全強制執行，相對人願供擔保以代釋明之不足，聲請就
    抗告人所有之財產於600 萬元之範圍內予以假扣押等語。
三、抗告意旨略以：相對人所提之存證信函影本等件，僅能證明
    兩造間就租賃房屋應否返還、應否給付租金等事項有所爭執
    而已，不能證明相對人就假扣押之原因，已盡其釋明之責，
    於其釋明尚有不足之情況下，自不得主張以供擔保補釋明之
    欠缺，原審未慮及此，逕依相對人之聲請准其供擔保後對抗
    告人之財產為假扣押，實屬不當，爰請求廢棄原裁定，並駁
    回相對人假扣押之聲請等語。
四、經查相對人聲請假扣押抗告人之財產，固據其提出租賃契約
    書、存證信函、本院98年度抗字第1384號裁定、臺灣臺北地
    方法院98年度訴字第682 號返還房屋等事件言詞辯論筆錄等
    件以為釋明，惟此充其量僅能釋明其本案請求，並不能釋明
    假扣押之原因。關於假扣押之原因即日後有不能或甚難強制
    執行之虞，相對人於原審僅泛稱抗告人持續將系爭建物出租
    收取租金，惟拒絕給付分文予相對人，有隱匿財產之行為等
    語，並未提出能即時調查之證據以為釋明，且拒不給付非等
    同於隱匿財產，自難謂相對人就假扣押之原因已為釋明。至
    相對人於本院陳稱：其本案請求業經臺灣臺北地方法院以98
    年度訴字第682 號判決抗告人鄭照麗敗訴在案等語，然此除
    證明其本案請求存在外，與抗告人有無浪費財產、就其財產
    為不利益處分、隱匿財產之行為間並無必然關係，亦難據此
    即認相對人已就假扣押之原因盡釋明之責。相對人既未釋明
    假扣押之原因，揆諸前揭說明，即無從以供擔保補其釋明之
    不足，原裁定以相對人已釋明其請求及假扣押之原因，並陳
    明願供擔保以補釋明之不足，而准許相對人假扣押之聲請，
    容有違誤。抗告意旨指摘原裁定不當，求予廢棄，為有理由
    ，爰廢棄原裁定，並駁回相對人於原法院假扣押之聲請。
五、據上論結，本件抗告為有理由，爰裁定如主文。
中    華    民    國    99    年    12    月    16    日
                    民事第十四庭
                        審判長法  官  林金村
                              法  官  周祖民
                              法  官  陳秀貞
正本係照原本作成。
本裁定除以適用法規顯有錯誤為理由外，不得再抗告。如提起再
抗告，應於收受後10日內委任律師為代理人向本院提出再抗告狀
。並繳納再抗告費新台幣１千元。
中    華    民    國    99    年    12    月    17    日
                              書記官  葉國乾

司法院資訊處製作；財團法人民間司法改革基金會備份。
